【裁判字號】    89,台上,545
【裁判日期】    890127
【裁判案由】    違反醫師法
【裁判全文】
最高法院刑事判決                                八十九年度台上字第五四五號
    上  訴  人  甲○○
    選任辯護人  張居德律師
右上訴人因違反醫師法案件，不服台灣高等法院台中分院中華民國八十六年十二月二
日第二審判決（八十六年度上訴字第二一一一號，起訴案號：台灣台中地方法院檢察
署八十五年度偵字第一三八一八號），提起上訴，本院判決如左：
    主  文
上訴駁回。
    理  由
按刑事訴訟法第三百七十七條規定：上訴於第三審法院，非以判決違背法令為理由，
不得為之。是提起第三審上訴，應以原判決違背法令為理由，係屬法定要件。且必須
依據卷內資料為具體之指摘，並足據以辨認原判決已具備違背法令之形式，始屬相當
。本件原判決認定上訴人甲○○有原判決事實欄所載之犯行，因而撤銷第一審科刑判
決，改判論處上訴人甲○○未取得合法醫師資格，擅自執行醫療業務，因而致人死亡
，累犯罪刑，已詳所憑證據及認定理由。對於上訴人矢口否認犯罪，辯稱：伊所購
買之順安萬應膏藥，係合法外用藥品，伊平日幫病患拍打推拿後即外敷該種膏藥，從
未有病患發生不適現象，被害人許錦涼之所以會患部發炎，係因其酒後過敏發癢搔抓
破皮所致，伊並無過失，且伊亦未販賣任何藥丸給被害人許錦涼服用，而係許錦涼平
日見伊身體狀況甚佳，詢問伊如何保健，伊答以係服用向順安製藥工業有限公司所購
買之褐色夜尿丸及向不詳姓名人士所購買之綠色蛇膽膠囊清通血路之結果，許錦涼即
表示想服用養身，伊拗不過許錦涼之要求，才給其少許藥丸參考，並告訴許錦涼稱若
想服用就自行先向醫師詢問過後再購買，伊並未開付藥丸醫治許錦涼云云。何以係卸
責之詞，不足採信，亦已依據卷內證據資料，詳加指駁、說明。原判決從形式上觀察
，並無違背法令情形存在。上訴意旨置原判決上開明確論斷於不顧，仍執其在原審所
辯陳詞，否認犯罪，指摘原判決有證據調查未盡及判決不載理由之違法，自非適法之
第三審上訴理由。至上訴意旨另指被害人於民國八十五年三月二十八日發病，至同年
三月三十日死亡，其遺體於同年四月六日進行解剖，其血液及胃內容物送請法務部調
查局檢驗結果，仍存有酒精成份達百分之○‧一二五，其肝、腎功能尚屬正常，顯見
被害人死前曾經大量飲酒，酒後因血液循環加速體內發熱，足以導致皮膚過敏發癢現
象，故被害人是否因接受上訴人拍打動作之後，復行擅自過量飲酒，致其血液循環加
速，體內發熱，因皮膚發癢而自行搔抓致表皮發炎、潰破，引發蜂窩織炎，終至死亡
﹖原審漏未向醫療機構單位或專業人士查詢，僅憑被害人之妻蔡麗雪及其子許松生於
一審片面不利之指訴，遽為上訴人不利之認定，顯有應於審判期日調查之證據，而未
予調查之違法。又原判決所憑之台灣高等法院檢察署法醫中心（下稱高檢署法醫中心
）鑑定書，其第一點第二十行後段載謂「其皮膚紅斑及表面潰破是否因發炎而來﹖因
未檢查其皮膚組織不敢斷定。」此鑑定並不完備，原判決推認被害人之死亡係上訴人
之行為所致，自嫌速斷。再被害人之妻蔡麗雪曾於原審出具說明書證明上訴人祇有推
拿行為，並無醫療動作，並稱願意到庭說明，上訴人亦請求予以傳訊，詎原審未予傳
訊，亦未裁定駁回及說明其理由﹖難謂無判決不載理由之違法云云。查被害人經解剖
後其血液及胃內容物送請法務部調查局檢驗結果，其酒精含量為○‧一二五％（Ｗ＼
Ｖ），固有該局八十五年六月三日陸字第八五○四四四四五號檢驗通知書在卷足按
。惟解剖鑑定結果認被害人係因病行走無力，由不諳醫學之密醫推拿、貼用富刺激性
藥膏引起皮膚潰爛發炎而不知，相繼引起嚴重皮膚蜂窩織炎，最後因敗血症，引起腎
、心、肺衰竭死亡，有高檢署法醫中心高檢醫鑑字第三七三號鑑定書可稽。至該鑑
定書第一點第二十行後段載謂「其皮膚紅斑及表面潰破是否因發炎而來﹖因未檢查其
皮膚組織不敢斷定。」等語。係解剖時肉眼觀察結果，並非解剖鑑定結果，上訴意旨
以此指摘鑑定並不完備，不無誤會。而原判決憑以認定上訴人犯罪之證據，並非以被
害人之妻蔡麗雪及其子許松生之指訴為唯一證據，上訴人於偵查中並已坦承有以手沾
藥水推拿（死者）手腳，一次治療約三十分鐘左右，推拿後手腳貼膏藥，吃通血路的
藥，咖啡色藥丸早晚一次服五粒，淺咖啡色藥丸也是早晚飯後每次服五粒，藥丸服過
二小時後服用綠色膠囊一粒等，顯見上訴人確有執行交付內服藥品之醫療業務行為，
原判決已於理由內詳加說明（見原判決理由一）。至被害人之妻蔡麗雪於原審出具說
明書載明上訴人祇有推拿行為，並無醫療動作，並願到庭說明；及上訴人於原審審理
中之八十六年十一月三日具狀聲請傳訊被害人之妻蔡麗雪作證，固有上開說明書及刑
事聲請傳證狀在卷足按。原審雖未予傳訊，亦未於判決內說明不予傳訊之理由，其所
踐行之訴訟程序，固稍有欠洽，惟於判決主旨顯然無影響，依刑事訴訟法第三百八十
條規定，自不得為第三審上訴之理由。衡以上述說明，應認其上訴為違背法律上之程
式，予以駁回。
據上論結，應依刑事訴訟法第三百九十五條前段，判決如主文。
中      華      民      國    八十九    年      一      月    二十七    日
                              最高法院刑事第三庭
                                  審判長法官  陳  錫  奎
                                        法官  洪  清  江
                                        法官  吳  昆  仁
                                        法官  李  伯  道
                                        法官  邵  燕  玲
      右正本證明與原本無異
                                              書  記  官
中      華      民      國    八十九    年      二      月      一      日


司法院資訊處製作；財團法人民間司法改革基金會備份。
